臺灣臺南地方法院交通事件裁定        100年度交聲字第447號
原處分機關  交通部公路總局嘉義區監理所臺南監理站
異議人即
受處分人    陳美芳
上列異議人即受處分人因違反道路交通管理處罰條例案件，對於
交通部公路總局嘉義區監理所臺南監理站民國100年5月31日所為
之裁決處分（處分案號：嘉監南字第裁74-M00000000號）聲明異
議，本院裁定如下：
    主    文
原處分關於罰鍰新臺幣萬柒仟伍佰元部分撤銷。
上開撤銷部分，陳美芳不罰。
其餘異議駁回。
    理    由
一、原處分意旨略以：異議人即受處分人陳美芳（下稱異議人）
    於民國98年12月9日2時30分許，無駕駛執照駕駛車牌號碼89
    0-HBK號重型機車，行經臺南縣仁德鄉○○○○路南向344.7
    公里處時，因不勝酒力，失控自撞路旁護欄肇事（未致人受
    傷），經臺南縣警察局歸仁分局（下稱舉發機關）警員據報
    到場處理，並測得其呼氣中所含酒精濃度為每公升0.46毫克
    ，因超過規定標準遂予以製單舉發，嗣經原處分機關交通部
    公路總局嘉義區監理所臺南監理站以其違規事證明確，依道
    路交通管理處罰條例第35條第1項第1款、第67條第6項、第2
    4條第1項第2款（原處分漏載第67條第6項、第24條第1項第2
    款）及違反道路交通管理事件統一裁罰基準表之規定，裁處
    異議人罰鍰新臺幣（下同）37,500元，1年內不得考領駕駛
    執照，並應參加道路交通安全講習等語。
二、聲明異議意旨略以：異議人酒駕部分已經檢察官為緩起訴處
    分，並支付45,000元緩起訴處分金，基於一事不二罰原則，
    罰鍰是否應繳納，為此聲明異議，請求撤銷原處分等語。
三、按汽車駕駛人，駕駛汽車經測試檢定有酒精濃度超過規定標
    準者，處15,000元以上60,000元以下罰鍰，並當場移置保管
    該汽車及吊扣其駕駛執照1年；因而肇事致人受傷者，並吊
    扣其駕駛執照2年；致人重傷或死亡者，吊銷其駕駛執照，
    並不得再考領。汽車駕駛人違反本條例規定，應受吊扣駕駛
    執照處分，於汽車駕駛人係無駕駛執照駕車者，在所規定最
    長吊扣期間內，不得考領駕駛執照。又汽車駕駛人，有第35
    條第1項規定之情形者，應接受道路交通安全講習，道路交
    通管理處罰條例第35條第1項第1款、第67條第6項、第24條
    第1項第2款分別定有明文。又汽車駕駛人飲用酒類或其他類
    似物後其吐氣所含酒精濃度超過每公升0.25毫克以上者，不
    得駕車，道路交通安全規則第114條第2款復定有明文。
四、經查：
  (一)異議人於上揭時、地無照駕駛車牌號碼890-HBK號重型機車
    肇事（未致人受傷），經舉發機關警員對其施以酒精濃度檢
    測，測得其呼氣中所含酒精濃度為每公升0.46毫克，因超過
    規定標準，遂予製單舉發，並經原處分機關裁處如前所述內
    容之裁罰等情，有臺南縣警察局98年12月17日南縣警交字第
    M00000000號舉發違反道路交通管理事件通知單、原處分機
    關100年5月31日嘉監南字第裁74-M00000000號裁決書及酒精
    測定紀錄單各1份附卷可稽，且為異議人所不爭執，是此部
    分違規事實已可認定。
  (二)惟按95年2月5日生效之行政罰法第26條第1項規定，一行為
    同時觸犯刑事法律及違反行政法上義務規定者，依刑事法律
    處罰之。但其行為應處以其他種類行政罰或得沒入之物而未
    經法院宣告沒收者，亦得裁處之。究其立法目的，無非以一
    行為同時觸犯刑事法律及違反行政法上義務規定時，由於刑
    罰與行政罰同屬對不法行為之制裁，而刑罰之懲罰作用較強
    ，故依刑事法律處罰，即足資警惕時，實無一事二罰再處行
    政罰之必要，且刑事法律處罰，由法院依法定程序為之，較
    符合正當法律秩序，應予優先適用，但罰鍰以外之沒入或其
    他種類行政罰，因兼具維護公共秩序之作用，為達行政目的
    ，行政機關仍得併予裁處。
  (三)查異議人上開酒駕行為，業經檢察官依刑事訴訟法第253條
    之2第1項第4款、第8款規定為緩起訴處分，並命受處分人向
    公益團體捐款及完成道路交通安全講習3小時，受處分人係
    履行檢察官所為緩起訴處分命令，此等命令名義上雖非刑罰
    ，但仍是一種特殊處遇措施，造成受處分人之財產減少，性
    質上亦屬剝奪人民財產權之處分，與刑事制裁無異，實質上
    為刑事處罰。故檢察官為緩起訴處分並命向公益團體捐款者
    ，該捐款解釋上亦應認屬道路交通管理處罰條例第35條第8
    項所規定之罰金為宜。而參諸違反道路交通管理事件統一裁
    罰基準表之規定，對於駕駛人駕駛機器腳踏車，而其吐氣所
    含酒精濃度超過每公升0.4毫克以上未滿0.55毫克，且距原
    處分機關於裁決時已超過60日以上者，其應納罰鍰之數額為
    37,500元。本件異議人在刑事部分，既經檢察官為緩起訴處
    分，並經檢察官命向臺南市社區生活營緩起訴處分金專戶支
    付45,000元，而異議人亦於99年6月14日履行上開緩起訴處
    分之負擔完畢，且該緩起訴於100年3月15日期滿未經撤銷，
    此有郵政跨行匯款申請書影本1紙附卷可稽，並據本院依職
    權調取臺灣臺南地方法院檢察署99年度緩字第786號（含99
    年度緩護命字第165號）緩起訴執行卷宗全卷核閱相符，依
    前開說明，本件異議人行政罰罰鍰部分，應不得再為裁處。
  (四)另原處分機關對異議人為1年內不得考領駕駛執照，並應參
    加道路交通安全講習之處分部分，係罰鍰以外對於預防再犯
    之行政罰，乃為抑止酒後駕車之不法行為，維護道路交通用
    路權人之生命、身體之安全法益，依行政罰法第26條第1項
    但書之規定，得裁處之，是原處分機關此部分之裁決，核無
    不當，異議人此部分異議，並無理由。
五、綜上所述，原處分機關就異議人所處罰鍰37,500元部分之行
    政裁罰，即有未洽，應由本院撤銷該處分並就該部分為異議
    人不罰之諭知，以資適法；至於原處分中1年內不得考領駕
    駛執照，並應參加道路交通安全講習之處分，於法並無違誤
    ，從而，此部分之異議並無理由，應予駁回。
六、據上論結，依道路交通管理處罰條例第87條第2項、道路交
    通事件處理辦法第18條、第19條前段，裁定如主文。
中    華    民    國   100    年    7     月    29    日
                      交通法庭  法  官  林福來
以上正本證明與原本無異。
如不服本裁定，應於收受送達後5日內向本院提出抗告狀。（應
附繕本）
                                書記官  李淑惠
中    華    民    國   100    年    8     月    3     日